臺灣臺北地方法院民事簡易判決
110年度簡字第39號
原        告  邱筠喬
兼訴訟代理人  王心怡
被        告  王豐豪

訴 訟 代理人  黃柏融律師
              趙友貿律師
上   一   人
複  代  理人  黃文欣律師
上列當事人間侵權行為損害賠償(交通)事件，原告就本院109年
度審交簡字第156號過失傷害案件提起附帶民事訴訟，經本院刑
事庭以109年度審交附民字第297號裁定移送前來，本院於民國11
0年10月6日言詞辯論終結，判決如下：
    主  文
被告應給付原告王心怡新臺幣壹拾參萬零壹佰玖拾玖元、給付原
告邱筠喬新臺幣貳萬伍仟元，及均自民國一０九年六月二十日起
至清償日止按週年利率百分之五計算之利息。
原告其餘之訴駁回。
訴訟費用由被告負擔五分之一，餘由原告負擔。
本判決第一項得假執行，但被告如以新臺幣壹拾參萬元、新臺幣
貳萬伍仟元分別為原告王心怡、邱筠喬預供擔保，得免為假執行
。
原告其餘假執行之聲請駁回。 
    事實及理由
一、原告主張：被告於民國108年9月11日上午2時20分許，駕駛
    車牌號碼000-0000號自用小客車，沿臺北市環河快速道路由
    北往南在內側車道行駛，於行經該路段169號電線杆處，未
    注意遵守每小時60公里速限之限制，且未注意前方已發生車
    禍事故，員警正在處理道路堵塞，竟以每小時125公里之速
    度超速直行，致撞擊由原告王心怡所駕駛、搭載原告邱筠喬
    （下均逕稱姓名）之車牌號碼000-0000號自小客車（下稱系
    爭汽車）。除王心怡受有頸椎扭挫傷、右膝挫傷，邱筠喬受
    有左肩、左上臂、左胸腹扭挫傷外，系爭汽車並因此損壞。
    茲系爭汽車修復費用計新臺幣（下同）73萬6,100元，經車
    主陳柏成將修理費損害賠償債權讓與王心怡；王心怡另因系
    爭汽車受損，而另購置汽車使用，計支出油料費、汽車保養
    費及計程車資等交通費用2萬8,277元；伊等並均因系爭事故
    受有心裡創傷及精神壓力，而受有精神上痛苦，各請求非財
    產上損害賠償15萬元。綜上，王心怡因系爭事故所受損害及
    受讓之損害賠償債權計91萬4,377元（736100+28277+150000
    ）、邱筠喬所受損害計15萬元。為此依侵權行為及債權讓與
    之法律關係提起本訴，求為命被告如數給付並加計刑事附帶
    民事起訴狀繕本送達翌日起至清償日止法定遲延利息之判決
    。並願供擔保請求准為假執行。
二、被告則以：王心怡主張之油料、過路費用、汽車保養費用等
    ，皆非因系爭事故所增加生活上之費用，伊對於該等費用並
    無給付之義務。另觀諸原告所提之醫療費用收據，其等之醫
    療費用僅各為480元，應可推論所受之身體上傷害非甚為嚴
    重，原告卻各請求15萬元之精神慰撫金，顯屬過高。又王心
    怡變換車道未讓直行車先行且未注意安全距離，亦為系爭事
    故發生之原因，應負至少一半之過失責任，邱筠喬就其使用
    人王心怡之過失亦應負同一責任，故原告均與有過失，應減
    輕伊之賠償責任等語，資為抗辯。並為答辯聲明：原告之訴
    駁回；如受不利判決，願供擔保請准宣告免為假執行。
三、原告主張被告於上揭時地疏未遵守速限之限制，超速直行，
    致與王心怡所駕搭載邱筠喬之系爭汽車發生碰撞，王心怡、
    邱筠喬因而受傷、系爭汽車損壞等情，均為被告所不爭，堪
    信屬實。
四、原告主張王心怡、邱筠喬因系爭事故各受有91萬4,377元、1
    5萬元之損害，被告應全額賠償等情，為被告所否認，並以
    前詞置辯。兩造爭點為：㈠原告因系爭事故所受損害額若干
    ？㈡被告所為原告與有過失之抗辯有無理由？茲審酌如下：
　㈠原告所受損害額若干？
　  按因故意或過失，不法侵害他人之權利者，負損害賠償責任
    ；不法侵害他人之身體、健康者，被害人雖非財產上之損害
    ，亦得請求賠償相當之金額，民法第184條第1項前段、第19
    5條第1項前段分別定有明文。查被告於上開時地超速直行，
    致與王心怡所駕系爭汽車發生碰撞，並致原告身體受傷、系
    爭汽車損壞等情，乃如前述。依上開規定，原告就因此所受
    之損害，或受讓取得之損害賠償債權，自得請求被告賠償。
    就原告請求之各損害賠償項目，說明如下：
　⒈王心怡主張車輛修復費用損害賠償請求權部分：王心怡主張
    所駕系爭汽車因系爭事故而損壞，為此支出修復費用73萬6,
    100元，並經車主陳柏成讓與修理費損害賠償債權等情，乃
    據提出估價單、結帳單為憑（本院卷第183至191頁），且為
    被告所不爭（本院卷第180、193頁）。又修復費用73萬6,10
    0元中，工資為15萬1,987元、零件為58萬4,113元，折舊後
    之零件費用應為5萬8,411元等情，亦經兩造表明不爭執在卷
    （本院卷第228頁）。依上計算，王心怡所受修復費用損害
    應為21萬0,398元（工資15萬1,987元+折舊後零件費用5萬8,
    411元）。
　⒉王心怡主張受有交通費用損害部分：按不法侵害他人之身體
    或健康者，對於被害人因此喪失或減少勞動能力，或增加生
    活上之需要時，應負損害賠償責任，民法第193條第1項定有
    明文。所謂增加生活上之需要，指被害以前並無此需要，因
    被害後，始有支付此費用之必要者而言，故有無增加生活上
    之需要，應視被害人被害以後，實際上有無增加該生活上需
    要而定（最高法院109年度台上字第2803號判決意旨參照）
    。經查，王心怡主張其因系爭汽車損壞，於109年6月24日另
    購買汽車使用，支出油料費用2萬1,768元、汽車保養費用5,
    489元，及計程車資1,020元，共計受有交通費用2萬8,277元
    之損害等情，固提出強制汽車責任保險電子式保險證及自行
    收納款項收據、信用卡帳單、結帳工單，及計程車資明細等
    件為據（本院卷第71至127頁）。惟其主張之油料費用、汽
    車保養費用及計程車資，皆為其使用新車期間所發生之費用
    ，且依其自承：伊非居住便利之大臺北地區，故出入皆以汽
    車代步等情（本院卷第63頁），可知其原本即需使用汽車代
    步並支出油料、汽車保養等費用，並非因系爭事故始有支付
    上開費用之必要。依上說明，自難認王心怡確因系爭事故而
    增加上開費用支出，其主張受有交通費用之損害云云，難認
    有據。
　⒊原告主張非財產上損害部分：本件因被告過失侵權行為，致
    王心怡受有頸椎扭挫傷、右膝挫傷，邱筠喬受有左肩、左上
    臂、左胸腹扭挫傷，影響身體健康，且因此受有精神上之壓
    力，應認原告確受有精神上之痛苦。本院審酌原告所受傷害
    為挫傷、扭挫傷，傷勢尚非嚴重，酌以系爭事故發生之原因
    、被告過失情節，及原告所受精神上痛苦程度等一切情狀，
    認原告請求非財產上損害賠償各15萬元，尚屬過高，應各以
    5萬元為允當。
　⒋綜前所述，原告因被告侵權行為所受之損害，為王心怡26萬0
    ,398元（汽車修復費用21萬0,398元、精神慰撫金5萬元）、
    邱筠喬5萬元（精神慰撫金）。
  ㈡被告所為原告與有過失之抗辯有無理由？
　　按損害之發生或擴大，被害人與有過失者，法院得減輕賠償
    金額，或免除之；該項規定，於被害人之代理人或使用人與
    有過失者，準用之。民法第217條第1項、第3項分別定有明
    文。次按汽車行駛時，駕駛人應注意車前狀況及兩車並行之
    間隔，並隨時採取必要之安全措施；汽車在同向二車道以上
    之道路，除應依標誌或標線之指示行駛外，變換車道時，應
    讓直行車先行，並注意安全距離，亦為道路交通安全規則 
    第94條第3項、第98條第1項第6款所明定。查系爭事故之發
    生，係王心怡駕車沿環河快速道路北向南右側車道行駛，於
    向左變換左側車道時，其左後車身與同向左側車道之被告自
    小客車右前車身碰撞；而被告自小客車行車記錄器畫面顯示
    該車當時車速為每小時109公里等情，有臺北市政府警察局
    交通警察大隊函附王心怡、被告道路交通事故談話紀錄表、
    道路交通事故初步分析研判表、道路交通事故現場圖、道路
    交通事故調查報告表、行車影像記錄器錄影畫面及車損照片
    等件可稽（北司調卷第25至55頁）。被告於上開時地未注意
    車前狀況及速限之限制，貿然超速直行，固有過失；惟王心
    怡欲向左變換車道行駛時疏未注意讓直行車先行，且未注意
    保持安全距離，亦同為事故發生之原因，應認其就系爭事故
    之發生亦有過失。本件經臺北市車輛行車事故鑑定會鑑定結
    果，亦認：王心怡變換車道未讓直行車先行且未注意安全距
    離，與被告危險駕駛，同為肇事原因（北司調卷第67至69頁
    ）。本院斟酌兩車過失情狀，認王心怡未注意路權規定，變
    換車道未讓直行車先行，與被告超速行駛未注意車前狀況，
    應各負百分之50之過失責任。邱筠喬因藉王心怡載送而擴大
    其活動範圍，王心怡為其使用人，依民法第217條第3項規定
    ，邱筠喬亦應就王心怡之過失負同一責任。被告抗辯原告與
    有過失，請求依上開規定減輕其賠償責任，應屬有據。依前
    述過失比例計算，被告應賠償王心怡之金額應為13萬0,199
    元（260398x50%)、應賠償邱筠喬之金額應為2萬5,000元（5
    0000x50%)。
五、綜上所述，原告依侵權行為及債權讓與之法律關係，請求被
    告給付王心怡13萬0,199元、給付邱筠喬2萬5,000元，及均
    自刑事附帶民事起訴狀繕本送達翌日即109年6月20日起至清
    償日止之法定遲延利息（刑事附帶民事起訴狀繕本於109年6
    月9日寄存送達，依民事訴訟法第138條第2項規定經10日於
    同年月19日生送達效力；送達證書附於審交附民卷第27頁）
    ，為有理由，應予准許。逾上開範圍之請求則屬無據，應予
    駁回。又原告陳明願供擔保聲請准為假執行之宣告，就原告
    勝訴部分，所命被告給付之金額未逾50萬元，爰依民事訴訟
    法第389條第1項第5款之規定，依職權宣告假執行，並依被
    告之聲請，諭知其得預供相當之擔保金額免為假執行。至原
    告請求敗訴部分，原告假執行之聲請因訴之駁回而失所依附
    ，應予駁回。　　
六、本件事證已臻明確，未經援用之證據，經審酌後核與判決結
    果不生影響，爰不一一論述，附此敘明。
七、訴訟費用負擔之依據：民事訴訟法第79條。
中　　華　　民　　國　　110 　年　　10　　月　　27　　日
                  民事第八庭  法　官　鄧晴馨
以上正本係照原本作成。
如對本判決上訴，須於判決送達後20日內向本院提出上訴狀。如
委任律師提起上訴者，應一併繳納上訴審裁判費。
中　　華　　民　　國　　110 　年　　10　　月　　27　　日
                              書記官  林鈞婷